臺灣臺北地方法院交通事件裁定　　　　 96年度交聲字第615號
原處分機關　交通部公路總局台北區監理所
異　議　人
即受處分人　甲○○
上列異議人即受處分人因違反道路交通管理處罰條例案件，對於
交通部公路總局台北區監理所中華民國96年5月3所為之裁決處分
（原處分案號：北監自裁字第裁40-Z00000000號）聲明異議，本
院裁定如下：
    主  文
異議駁回。
    理  由
一、按高速公路及快速公路交通管制規則第16條第3款規定：「
    汽車行駛於高速公路及快速公路，行經隧道路段，行駛於長
    度4公里以上或經管理機關公告之隧道，應保持50公尺以上
    之行車安全距離。如因隧道內道路壅塞、事故或其他特殊狀
    況導致車速低於每小時20公里或停止時，仍應保持20公尺以
    上之安全距離。」又汽車行駛於高速公路、快速公路或設站
    管制之道路，不遵使用限制、禁止、行車管制及管理事項之
    管制規則，而未保持安全距離者，處汽車駕駛人新台幣（下
    同）3千元以上6千元以下罰鍰，並記違規點數1點，道路交
    通管理處罰條例第33條第1項第2款、第63條第1項第1款亦定
    有明文。
二、本件異議人即受處分人甲○○駕駛車號2932-EP號自用小客
    車，於民國96年2月19日20時42分許，行經國道5號雪山隧道
    南下20至28公里處，為內政部警政署國道公路警察局第九警
    察隊值勤員警發現在車流正常下，行經長隧道之雪山隧道未
    依規定保持50公尺之行車安全距離，認有違反前揭道路交通
    管理處罰條例第33條第1項第2款規定之行為，而於車輛駛出
    隧道後攔停掣單舉發，受處分人拒絕簽名但當場收受。嗣受
    處分人於舉發違反道路交通管理事件通知單所載應到案日期
    之96年3月6日提出申訴，經原處分機關函請舉發單位調查後
    ，因認受處分人確有違規之事實，乃依道路交通管理處罰條
    例第33條第1項第2款、第63條第1項第1款之規定，於96年5
    月3日以北監自裁字第裁40-Z00000000號裁決書裁處3千元罰
    鍰，並記違規點數1點。有內政部警政署國道公路警察局舉
    發違反道路交通管理事件通知單（公警局交字第Z00000000
    號）、陳述書、交通部公路總局台北區監理所96年3月8日北
    監自字第09 62003576號函、內政部警政署國道公路警察局
    96年3月29日公警九字第0960970424號函、交通部臺灣區○
    道○○○路北區工程處96年4月25日北工頭字第0966000719
    號函、交通部公路總局台北區監理所96年5月1日北監自字第
    0966009240號函等件（以上均影本）在卷可稽。
三、聲明異議意旨略以：伊在雪山隧道中，確實有聽到坪林行控
    中心所播出之廣播提到為避免雪山隧道內之車流壅塞，並增
    加行車之順暢，因此要求駕駛人「在安全之行車距離內，儘
    量跟上前車，以免造成後方車流壅塞」等語，此經國道公路
    警察第九警察隊的回覆公文得到證實，廣播執行單位之坪林
    行控中心亦證實有此廣播內容，伊完全是根據廣播之指示行
    車，何以因此受罰？何況廣播中尚稱：「隧道內如遇車流壅
    塞時，車輛間距仍須保持20公尺以上」，內容非常奇怪，試
    問有可能嗎？
四、經查，本件受處分人就其於上開時地，因駕駛車號2932-EP
    號自用小客車，在國道5號南下20至28公里處之雪山隧道內
    ，經內政部警政署國道公路警察局第九警察隊值勤員警發現
    在車流正常下，未與前車保持50公尺以上之行車安全距離，
    為警攔停舉發一節，並不爭執，堪信為真。而受處分人所辯
    ：其駕駛於雪山隧道內時，聽到由坪林行控中心廣播略以：
    「在安全之行車距離內，儘量跟上前車，以免造成後方車流
    壅塞」一節，有交通部臺灣區○道○道高速公路北區工程處
    96年4月25日北工頭字第0966000719號函覆略以：「為使用
    人遵守長隧道行車安全，本處頭城工務段坪林行控中心經常
    及不斷利用廣播及插播方式持續宣導行車注意事項。有關申
    訴人甲○○君所述（略以）：『... 未疏導雪山隧道的交通
    順暢，記傻人可於安全的範圍之內，儘量縮短行車的跟車距
    離...。』乙節... 」等語可稽，足信非虛。然按「汽車行
    駛於高速公路及快速公路，行經隧道路段，行駛於長度4公
    里以上或經管理機關公告之隧道，應保持50公尺以上之行車
    安全距離。如因隧道內道路壅塞、事故或其他特殊狀況導致
    車速低於每小時20公里或停止時，仍應保持20 公尺以上之
    安全距離。」高速公路及快速公路交通管制規則第16條第3
    款定有明文。受處分人既領有駕駛執照並參與道路交通運作
    ，對此規定自有知悉之義務。而受處分人所指上開廣播所謂
    ：「在安全之行車距離內，儘量跟上前車，以免造成後方車
    流壅塞」等語，係指在法定之行車安全距離內儘量跟上前車
    ，以免造成後方車流回堵壅塞，要不得解為因此可以無庸保
    持與前車之行車安全距離。經核廣播之宣導內容與交通規則
    尚無聲議異議所指一國兩制，令駕駛人無所適從之處。又廣
    播所提「隧道內如遇車流壅塞時，車輛間距仍須保持20公尺
    以上」一情，乃高速公路及快速公路交通管制規則第16條第
    3款後段「如因隧道內道路壅塞、事故或其他特殊狀況導致
    車速低於每小時20公里或停止時，仍應保持20公尺以上之安
    全距離」之規定，此為交通機關考量長隧道之行車安全之特
    別立法，並無何奇怪。受處分人執此聲明異議，為無理由。
五、從而，原處分機關依道路交通管理處罰條例第33條第1項第2
    款、第63條第1項第1款及違反道路交通管理事件統一裁罰基
    準表等規定，裁處異議人3千元罰鍰，並記違規點數1點，認
    事用法均無不當。受處分人猶執前揭說詞指摘原處分，為無
    理由，應予駁回。
據上論斷，應依道路交通案件處理辦法第19條，裁定如主文。
中　　華　　民　　國　　96　　年　　6 　　月　　7 　　日
　　　　　　　　　　　交通法庭    法　官　吳秋宏
以上正本證明與原本無異。
如不服本裁定應於送達後5日內向本院提出抗告狀。
            　　　　　　　　　　　書記官　惠莊
中　　華　　民　　國　　96　　年　　6　 　月　　7 　　日
